臺灣高等法院高雄分院刑事裁定　　　　　　　　　　　九十一年度交抗字第三九號
　　抗　告　人
　　即異議人　　　喜悅地有限公司　設屏東市○○路二五八號
　　法定代理人　　甲○○
右列抗告人因違反道路交通管理處罰條例案件，不服臺灣屏東地方法院九十一年二月
二十一日裁定（九十一年度交聲字第一號），提起抗告，本院裁定如左：
    主  文
抗告駁回。
    理  由
一、本案經本院審理結果，認原審裁定並無不當，應予維持，並引用原審裁定書之理
    由。
二、抗告意旨略以：抗告人所有之前開大貨車車牌，據警查報係因遭廢氣薰黑，致無
    法辨識始遭員警吳建德攔查舉發，惟依民事訴訟法第二百七十七條之規定，當事
    人主張有利於己之事實，就其事實有舉證責任，然而該員警並未提供任何照片以
    玆佐證當時車牌確係污穢而無法辨識。又吳永鏢雖為抗告人公司之業務經理，但
    其所負責之職務，僅及於工廠管理、工人調派，抗告人確實未有授權或授意吳永
    鏢駕駛該大貨車之舉，吳永鏢明知抗告人要求其負責之職務僅有管理乙職，而平
    日吳永鏢亦不敢且不曾將該貨車駕駛出工業區外，僅在工業區內慢速駕駛載貨，
    是以抗告人就吳永鏢之行為確係並無責任條件，原審裁定對此等對抗告人有利之
    事證均漏而未審，顯有違法，爰依法提起抗告云云。
三、按汽車駕駛人領有小型車駕駛執照而駕駛聯結車、大客車、大貨車者，汽車所有
    人及駕駛人各處新臺幣四萬元以上八萬元以下罰鍰，並當場禁止該汽車駕駛人繼
    續駕駛及扣留其車輛牌照：前述情形，並吊扣其汽車牌照三個月；汽車行駛有行
    車執照未隨車攜帶或號牌污穢，不洗刷清楚或為他物遮蔽，非行車途中因遇雨、
    雪道路泥濘所致者，處汽車所有人新臺幣三百元以上六百元以下罰鍰，並責令改
    正、補換牌照或禁止其行駛，道路交通管理處罰條例第二十一條之一第一項第三
    款、第三項，及同條例第十四條第二款、第三款定有明文，按道路交通管理處罰
    條例第二十一條之一係民國九十年一月二日修法時增訂，其增訂理由第二項謂「
    鑒於駕駛聯結車、大客車、大貨車者，其駕駛經驗、駕駛技術之要求較駕駛小型
    車或機器腳踏車者為高，為確保其符合駕駛資格之責任，爰增訂第一項予以規範
    」，觀之其兼罰汽車所有人及駕駛人之意旨，乃寓有促使汽車所有人善盡管理監
    督責任之意，是以汽車駕駛人之違規處分確立，汽車所有人當依規定連坐處罰。
    本件汽車駕駛人吳永鏢於九十年十月二十九日駕駛抗告人所有車號ＶＰ－七三一
    號大貨車行經中山高速公路南下二五七公里處時，因車號牌污穢而為國道公路警
    察局第四隊員警攔檢，進而查獲駕駛人吳永鏢僅領有小型車駕照，且駕駛該車未
    隨車攜帶行車執照之事實而逕行舉發，復經交通部公路局屏東監理站對汽車所有
    人即抗告人逕行裁決處罰，此有內政部警政署國道公路警察局第四警察隊九十年
    十一月二十七日，公警國四刑字第一三七０一號函、舉發違反道路交通管理事
    件通知單、交通部公路局屏東監理站違反道路交通管理事件裁決書在卷可稽。且
    按人民違反法律上義務而應受行政罰之行為，僅須違反禁止規定或作為義務，而
    不以發生損害或危險為其要件時，推定為有過失，係採過失推定主義，即在行為
    人不能舉證證明自己無過失時，即應受處罰，司法院大法官會議釋字第二百七十
    五號著有解釋。本件違規駕駛人吳永鏢係在抗告人處擔任業務經理，抗告人並交
    付鑰匙囑以保管上開大貨車之責，此據吳永鏢在原審法院証述在卷，而吳永鏢僅
    領有小型車駕照而駕駛大貨車，且未隨車攜帶行車執照，又所駕駛之大貨車車牌
    污穢而有違反道路交通管理處罰條例之情事，汽車所有人即抗告人已難認其無未
    盡監督管理責任之過失，況抗告人亦不能舉証証明自己並無過失，依前揭解釋意
    旨即應受罰，故原處分機關依道路交通管理處罰條例第二十一條之一第一項第三
    款、第三項，及同條例第十四條第二款、第三款規定，分別裁決處罰抗告人即上
    開大貨車所有人喜悅地有限公司新臺幣四萬元罰鍰，並吊扣汽車牌照三個月，及
    新臺幣九百元罰鍰，核並無不當，又抗告人雖在原審法院提出上開車牌之照片一
    張辯稱車牌並未污穢云云，但該照片並非查獲員警當場所拍攝，且與當場查獲之
    污穢車牌相差其遠，亦經証人即舉發上開違規事之員警吳建德在原審中証述明確
    ，該照片應係事後所拍攝，自不足據以証明員警查獲舉發違規當時之車牌並未有
    污穢情事。原審裁定駁回抗告人異議之聲明，經核並無違誤（原審裁定贅列聲請
    人交通部公路局高雄區監理所屏東監理站，應予指正），抗告意指猶執陳詞指摘
    原裁定不當，抗告為無理由，應予駁回。
四、據上論斷，應依道路交通案件處理辦法第二十六條、刑事訴訟法第四百十二條，
    裁定如主文。
中    華    民    國     九十一     年       四       月      三十      日
臺灣高等法院高雄分院刑事第三庭
                                  審判長法官  周賢銳
                                        法官  謝宏宗
                                        法官  莊崑山
右正本證明與原本無異。
不得再抗告。
                                      書記官  邱麗莉
中    華    民    國     九十一     年       五       月        三      日
                                                                        Ｑ
